臺灣高雄地方法院民事判決            100年度家訴字第116號
原      告  陳俊誠  
訴訟代理人  朱立人律師
送達代收人  陳郁閔  
被      告  武氏玲VO-TH.
上當事人間請求離婚等事件，本院於民國100年10月7日言詞辯論
終結，判決如下：
    主  文
准原告與被告離婚。
訴訟費用由被告負擔。
    事實及理由
一、原告主張：原告於民國99年3月間經友人吳才雄之越南籍妻
    子宋玉孝介紹，認識宋玉孝之表妹即被告武氏玲（1991年7
    月15日生）。99年4月15日，原告與宋玉孝及原告之父母4人
    一起前往越南相親，期間被告暨其家人一再陳明19歲之被告
    並無婚約，亦無交往之男女朋友，原告及父母遂決定於99年
    4 月17日辦理結婚典禮，並於99年9月7日於越南辦理結婚登
    記。同年12月，原告與被告2 人至胡志明市臺灣駐越南經濟
    文化辦事處通過面談，被告於100 年1月4日入境臺灣，並辦
    理結婚登記。惟自100 年1月5日晚上起，被告竟開始打電話
    給越南籍男友KUTE，通話、對談，原告加以勸阻，被告仍不
    停止，每天仍以電話及即時通與男友聯繫。被告並於同年1
    月6 日晚上向原告表明伊跟本不愛原告，伊和男友認識交往
    很久，伊已忍耐很久，伊想回越南，不想留在臺灣，自此不
    斷騷擾原告說要回越南，不然就要自殺，使原告全家不得安
    寧。同年月10日，原告之父母希望兩造簽署離婚協議書，辦
    好離婚後再讓被告回越南，但被告尚未成年未經法定代理人
    同意無法離婚，原告向被告父母請求，其父母卻表示就算被
    告死在外面，也不會出具同意書，以致無法辦理離昏。因被
    告一再吵鬧要回越南，原告之母不得已於同年1 月15日送被
    告至小港機場，讓被告自行搭機返回越南。其後被告自越南
    打電話給原告及宋玉孝，聲稱如要被告回臺灣，原告需同意
    提供電話及電腦與即時通讓其與越南籍男友聯繫，且於100
    年7 月15日成年前，伊要努力賺錢回越南與男友結婚，也要
    原告自己賺錢另娶他人。100年3月26日，原告與宋玉孝前往
    越南宋玉孝家，欲和被告商討離婚事宜，被告竟和其男友及
    6、7名男子前往宋玉孝家大吵大鬧，直至宋玉孝之母報警才
    離開，其後該等人士一直去宋玉孝住處吵鬧，原告及宋玉孝
    為人身安全著想，不得不於同年3 月30日夜間搭機返臺。按
    因被詐欺或脅迫而結婚者，得於發現詐欺或脅迫終止後，6
    個月內向法院請求撤銷之，民法第997 條定有明文。所謂因
    被詐欺而結婚者，係指凡結婚當事人之一方，為達與他方結
    婚之目的，隱瞞其身體、健康或品德上某種缺陷，或身分、
    地位上某種條件不備，以詐術使他方誤信自己無此缺陷或有
    此條件而與之結婚者而言，是所謂因詐欺而結婚，仍須詐欺
    行為人之詐欺與被詐欺人之陷於錯誤，及雙方之結婚，三者
    間有因果關係始足成立，最高法院92年度台上字第212 號判
    例足參。被告於原告前往越南時，刻意隱瞞已有論及婚嫁之
    男友，並一再強調沒有男友，願嫁來台與原告共渡一生，致
    原告陷於錯誤而與之結婚，原告自得依法求撤銷。如鈞院認
    無理由，備位聲明請求依民法第1052條第2 項判決離婚。因
    被告來台期間天天吵鬧，且一再表明不愛原告，伊在越南有
    論及婚嫁之男友，兩造婚姻徒具形骸，其真摯相愛互信基礎
    全無，與婚姻本質相悖離，客觀上已難期任何人處於同一境
    況仍能維持婚姻之希望，依最高法院86年度台上字第1050號
    判決意旨，即屬難以維持婚姻之重大事由，且係被告之過失
    ，爰請求判決兩造離婚等語。
二、被告經合法通知，未於言詞辯論期日到場，亦未提出書狀作
    任何聲明或陳述。
三、被告經合法通知，未於言詞辯論到庭，核無民事訴訟法第38
    6 條所列各款情形，爰依原告之聲請，由其一造辯論而為判
    決，合先說明。
四、原告主張兩造於上開時地結婚，現婚姻關係仍存續中之情，
    已據其提出戶籍謄本1 份為證，自堪信為真實。至原告先位
    聲明主張受被告詐欺而結婚，請求撤銷是否有理？查，現代
    男女認識、交往管道多元化，且愛情觀念新穎多變，結婚前
    有多位男女朋友履見不鮮，是於結婚前縱有論及婚嫁之男女
    朋友，但真正決定結婚之對象不一定即為該男女朋友，甚至
    有對已結婚之男女仍窮追不捨所在多有，故被告縱然隱瞞其
    婚前即已有論及婚嫁之男友，尚難認定其有詐欺之故意，原
    告據此主張請求撤銷婚姻，尚屬無據，兩造之婚姻有效成立
    ，自不待言。
五、按有民法第1052條第1 項以外之重大事由，難以維持婚姻者
    ，夫妻之一方得請求離婚，同條第2 項定有明文，此項關於
    夫妻請求裁判離婚事由之概括規定，使夫妻得據以請求裁判
    離婚之事由較富彈性，此亦係考量避免婚姻形式化而導入破
    綻主義於離婚事由中之立法。又以該項規定請求離婚，非以
    婚姻已發生難以維持之重大事由為已足，為符公平原則，同
    條第2 項但書復規定，難以維持婚姻之重大事由應由夫妻之
    一方負責者，僅他方得請求離婚。故如夫妻間已發生難以維
    持婚姻之重大事由，而夫妻雙方就該重大事由均需負責，若
    有責程度相同時，雙方均得請求離婚；若有責程度不同時，
    即應比較衡量雙方之有責程度，僅責任較輕之一方，得向責
    任較重之一方請求離婚。再者，該項為離婚事由之概括規定
    ，資以補充同條第1 項規定之不足，是夫妻一方之行為如不
    符合同條第1 項之離婚事由，尚非不得將該行為列入是否有
    該項所謂重大事由之參考依據。查：被告自入境台灣後，即
    不時聯繫其在越南之男友，且不聽原告勸告，一意孤行，於
    返回越南後即不再返台，且原告前往越南與其商討離婚之事
    時，復與男友等人騷擾原告等情，有原告提出之被告使用原
    告手機之通聯紀錄、被告出境返回越南之機票、原告與宋玉
    孝至越南之機票等為證，又經證人宋玉孝及陳忠興到庭證稱
    上開情節與原告陳述情節相符無訛，原告所陳堪信為真。按
    婚姻乃男女雙方基於誠摯互信之感情基礎而為結合，兩造之
    婚姻有無難以維持之重大事由，應依客觀之標準，視該誠摯
    互信之感情基礎是否已生動搖，而達立於同一處境，任何人
    均將喪失維持婚姻之意欲，且無回復希望之程度以決之。本
    件被告既一再向原告表示不想和原告廝守一生，同時希望原
    告另娶他人，於返回越南後不再返台與原告共同居住，顯見
    被告已無再維持兩造婚姻之意願，而無回復之希望，自屬難
    以維持婚姻之重大事由，原告依此請求判決兩造離婚，核屬
    有據，應予准許。
六、據上論結：依民事訴訟法第385條第1項前段、第78條，判決
    如主文。
中    華    民    國   100    年    10    月    21    日
                            家事法庭法  官  張俊文
以上正本係照原本作成。 
如對本判決上訴，須於判決送達後20日內向本院提出上訴狀。如
委任律師提起上訴者，應一併繳納上訴審裁判費。
中    華    民    國   100    年    10    月    21    日
                                    書記官  沈  蘊